臺灣雲林地方法院刑事判決　　　　　　　 99年度訴字第721號
公　訴　人　臺灣雲林地方法院檢察署檢察官
被　　　告　楊明吉
指定辯護人　本院公設辯護人許俊雄
上列被告因違反毒品危害防制條例案件，經檢察官提起公訴（99
年度偵字第4980號），本院判決如下：
    主  文
楊明吉犯如附表一所示之各罪，各處如附表一「主刑及從刑欄」
所示之刑。應執行有期徒刑捌年陸月。扣案如附表二編號1 、2
「應沒收銷燬之物及數量欄」所示之物均沒收銷燬之。扣案如附
表二編號3 至8 「應沒收之物及數量欄」所示之物均沒收之。扣
案之販賣第一、二級毒品所得財物共新臺幣伍仟伍佰元沒收之。
未扣案之販賣第二級毒品所得財物遠傳易付卡壹張沒收之，如全
部或一部不能沒收時，追徵其價額。
    事  實
一、楊明吉明知第一級毒品海洛因、第二級毒品甲基安非他命為
    國家以嚴刑峻罰所禁絕販賣之物品，竟分別基於販賣第一級
    毒品海洛因及第二級毒品甲基安非他命以營利之犯意，而分
    別為下列販賣海洛因及甲基安非他命之行為：
（一）於民國99年7 月24日中午12時25分、12時49分許，持用00
      00000000門號行動電話與持用0000000000門號行動電話之
      廖玟翔聯絡，相約在雲林縣油車往崙背路上，而於同日稍
      後在該處以一手交錢一手交貨之方式交易，將海洛因1 小
      包販賣予廖玟翔，並自廖玟翔處得款新臺幣（下同）1 千
      元。
（二）於99年7 月24日下午6 時48分、6 時58分許，持用000000
      0000門號行動電話與持用0000000000門號行動電話之廖玟
      翔聯絡，相約在廖玟翔位於雲林縣二崙鄉○○村○○路25
      1 號之住處，而於同日稍後在該處以一手交錢一手交貨之
      方式，將海洛因1 小包販賣予廖玟翔，並自廖玟翔處得款
      1千元。
（三）於99年7 月24日下午8 時44分、10時40分許（起訴書誤寫
      為10時140 分許），持用0000000000門號行動電話與持用
      0000000000門號行動電話之詹其訓聯絡，相約在雲林縣西
      螺鎮三格魚池涼亭，而於同日稍後在該處以一手交錢一手
      交貨之方式，將甲基安非他命1 小包販賣予詹其訓，並自
      詹其訓處得款2千元。
（四）於99年7 月28日中午12時45分、12時54分、下午1 時19分
      許，持用0000000000門號行動電話與持0000000000門號行
      動電話之詹其訓聯絡，相約在雲林縣二崙加油站附近，而
      於同日稍後在該處將價值1 千元之甲基安非他命販賣予詹
      其訓，並同時自詹其訓處取得遠傳易付卡1 張作為代價以
      代替現金之給付。
（五）於99年8 月4 日晚間11時42分53秒、8 月5 日凌晨0 時3
      分38秒許，持用0000000000門號行動電話與持用00000000
      00門號行動電話之蔡志倫聯絡，相約在雲林縣西螺鎮○○
      ○路三格魚池見面，嗣雙方至蔡志倫位於雲林縣西螺鎮○
      ○路39巷29-4號5 樓的租屋處，在該處以一手交錢一手交
      貨之方式，將海洛因1 小包販賣予蔡志倫，並自蔡志倫處
      得款1 千元。
（六）於99年8 月5日下午7時許，持用0000000000門號行動電話
      與持用0000000000門號行動電話之蔡志倫聯絡，相約在雲
      林縣西螺鎮○○○路西螺國中前7-11超商前，而於同日稍
      後在該處以一手交錢一手交貨之方式，將海洛因1 小包販
      賣予蔡志倫，並自蔡志倫處得款5百元。
二、經警對於楊明吉所持用之上開行動電話門號實施通訊監察，
    暨雲林縣警察局西螺分局於99年9 月20日，持搜索票至楊明
    吉位於雲林縣崙背鄉枋南村枋南26號之住處實施搜索，扣得
    如附表二所示之物，始悉上情。
三、案經雲林縣警察局西螺分局報請臺灣雲林地方法院檢察署檢
    察官偵查起訴。
    理  由
壹、證據能力之說明：
一、按被告以外之人於偵查中向檢察官所為之陳述，除顯有不可
    信之情況者外，得為證據，刑事訴訟法第159 條之1 第2 項
    定有明文。所謂「不可信之情況」，應由法院審酌被告以外
    之人於陳述時之外在環境及情況而為判斷；而被告以外之人
    於偵查時，是否與被告對質，與其陳述時之外在環境並無必
    然之關聯，自不得以偵查中未經被告詰問，逕認該陳述無證
    據能力；至該等陳述與事實是否相符，要屬證據證明力之問
    題，與證據能力之有無，不容混淆（最高法院94年度台上字
    第7132號、95年度台上字第1585號等判決要旨參照）。又證
    人於檢察官偵查中所為之陳述，審酌該陳述作成之客觀條件
    及環境，認其心理狀態健全，並無受到脅迫、利誘或詐欺，
    自非顯有不可信之情形，依刑事訴訟法第159 條之1 第2 項
    之規定，自得為證據（最高法院95年度台上字第934 號判決
    要旨參照）。經查，下述經本院列為本案證據之證人廖玟翔
    、詹其訓及蔡志倫於檢察官偵查時所為之證述，依據偵訊過
    程及筆錄記載，可認渠等於檢察官偵查中為陳述時，並無任
    何遭受外力不當干涉之顯不可信之情況，況被告及辯護人於
    本院審理時，亦無具體指陳該等證述作成時，有何外在環境
    及情況足以影響證人證述之任意性及真實性，而有何顯有不
    可信之情況者，故該證人於偵訊時之證述，均堪認有證據能
    力。
二、卷附行動電話門號申請使用人查詢資料，屬於電信公司從事
    登錄所轄行動電話申請資料之從事業務之人，本於業務上或
    通常業務過程所製作之電磁紀錄文書，再透過查詢列印為紙
    本，為從事業務之人於業務上或通常業務過程所須製作之紀
    錄文書，本院既查無有何顯有不可信之情況，依據刑事訴訟
    法第159條之4第2款之規定，應認有證據能力。
三、按被告以外之人於審判外之言詞或書面陳述，除法律有規定
    者外，不得作為證據；被告以外之人於審判外之陳述，雖不
    符刑事訴訟法第159 條之1 至之4 之規定，而經當事人於審
    判程序同意作為證據，法院審酌該言詞陳述或書面陳述作成
    時之情況，認為適當者，亦得為證據，刑事訴訟法第159 條
    第1項 、第159 條之5 第1 項分別定有明文。經查，下述其
    餘經本院列為本案證據之被告以外之人於審判外之陳述，業
    據被告於本案準備程序中陳明均同意作為本案之證據使用（
    詳本院卷第31頁反面），且經本院於審理時提示卷內各該被
    告以外之人於審判外陳述之筆錄，讓公訴人、被告及其辯護
    人表示意見，而本院審酌該等審判外陳述作成時之情況，未
    見有何不能自由陳述之情形，亦無違法取證等瑕疵，且與待
    證事實具有關聯性，認以之作為證據應屬適當，均堪認有證
    據能力。
四、本案為警針對被告楊明吉持用之0000000000門號行動電話所
    實施之通訊監察，係檢察官依據通訊保障及監察法向本院聲
    請核發99年聲監字第410 號通訊監察書予以實施監聽在案，
    有該通訊監察書附卷可憑（詳警卷第59、60頁），經核確實
    符合通訊保障及監察法之法定程序，是前揭通訊監察書許可
    之監察期間內，監聽所得之通話內容並進而轉譯之譯文，符
    合通訊保障及監察法之法定程序，係屬合法取得之證據。又
    公訴人、被告及其辯護人對於依上開通訊監察所得之譯文內
    容之真正並無爭執，對於錄音所譯成文書之真正亦不爭執，
    且本案通訊監察譯文並於本院審理時經合法調查，則此等通
    訊監察之譯文自均具有證據能力。
五、按現行刑事訴訟法關於「鑑定」之規定，除選任自然人充當
    鑑定人外，另設有囑託機關鑑定制度。依同法第198 條、第
    208 條之規定，不論鑑定人或鑑定機關、團體，固均應由法
    院、審判長、受命法官或檢察官視具體個案之需要而為選任
    、囑託，並依第206 條之規定，提出言詞或書面報告，始符
    合同法第159 條第1 項所定得作為證據之「法律有規定」之
    情形，否則所為之鑑定，仍屬傳聞證據。然於司法警察機關
    調查中之案件，為因應實務上，或因量大、或有急迫現實需
    求，併例行性當然有鑑定之必要者，例如毒品之種類與成分
    、尿液之毒品反應，或者槍彈有無殺傷力等鑑定，基於檢察
    一體原則，得由該管檢察長對於轄區內之案件，以事前概括
    選任鑑定人或囑託鑑定機關、團體之方式，俾便轄區內之司
    法警察官、司法警察對於調查中之此類案件，得即時送請先
    前已選任之鑑定人或囑託之鑑定機關、團體實施鑑定，以求
    時效（法務部92年9 月1日 法檢字第0920035083號函參照，
    刊載於法務部公報第312 期）。是此種由檢察機關概括選任
    鑑定人或概括囑託鑑定機關、團體，再轉知司法警察官、司
    法警察於調查犯罪時參考辦理之作為，法無明文禁止，係為
    因應現行刑事訴訟法增訂傳聞法則及其例外規定之實務運作
    而為，與檢察官選任或囑託為鑑定者，性質上並無差異，同
    具有證據能力（最高法院96年度台上字第2860號判決要旨參
    照）。查下列經引用作為本案證據之毒品鑑定報告，均經送
    鑑之標準作業流程分別送請法務部調查局及憲兵司令部刑事
    鑑識中心進行鑑定，揆諸前揭說明，該等毒品鑑定書均屬法
    律規定得為證據者，自均有證據能力。
六、本案為警搜索查扣如附表二所示之物，係員警持本院核發之
    搜索票，對被告楊明吉位於雲林縣崙背鄉枋南村枋南26號之
    住處實施搜索扣得之物，有本院99年聲搜字第485 號搜索票
    、雲林縣警察局西螺分局搜索扣押筆錄、扣押物品目錄表等
    附卷可憑（詳警卷第52頁至第57頁），均非供述證據，而公
    訴人、被告及辯護人對於該等物證之證據能力亦均未表示異
    議，或主張係執法人員違法取得，且查無不得作為證據之事
    由，復與本案待證事實具關聯性，依法自得作為證據，而均
    有證據能力。
貳、認定犯罪事實之依據：
一、上揭事實，業據被告楊明吉於偵查中及本院審理時均坦承不
    諱（詳偵卷第26、73、74頁、本院卷第31頁），經核與證人
    廖玟翔、詹其訓及蔡志倫於偵查中具結證述之內容相符（詳
    偵卷第48、49、50、52、53、55、66、67、69頁），並有本
    院99年聲監字第410 號通訊監察書及電話附表、被告楊明吉
    所持用之0000000000號行動電話與證人廖玟翔所持用之0000
    000000號行動電話先後於99年7 月24日中午12時25分、12時
    49分、下午6 時48分、6 時58分許之通訊監察譯文；被告所
    持用之上開門號行動電話與證人詹其訓所持用之0000000000
    號行動電話先後於99年7 月24日下午8 時44分、10時40分、
    7 月28日中午12時45分、12時54分、下午1 時19分許之通訊
    監察譯文；被告所持用之上開門號行動電話與證人蔡志倫所
    持用之0000000000號行動電話先後於99年8 月4 日晚間11時
    42分53 秒 、8 月5 日凌晨0 時3 分38秒、下午7 時許之通
    訊監察譯文在卷可按（詳偵卷第31、43、44頁、第70頁及其
    反面）。另經警對被告位於雲林縣崙背鄉枋南村枋南26號之
    住處實施搜索，扣得被告所有如附表二編號1 至8 所示之物
    ，此有本院核發之99年聲搜字第485 號搜索票、雲林縣警察
    局西螺分局搜索扣押筆錄、扣押物品目錄表等附卷可憑（詳
    警卷第52頁至第57頁）。而扣案如附表二編號1 所示之物，
    經以化學呈色法、氣相層析質譜分析法（GC/MS ）鑑定後，
    確實含有第一級毒品海洛因成分，有法務部調查局濫用藥物
    實驗室99年10月25日調科壹字第09923023970 號鑑定書在卷
    可憑（詳本院卷第21頁）；扣案如附表二編號2 所示之物，
    經以化學前處理法、氣相層析質譜分析法（GC/MS ）鑑定後
    ，確實含有第二級毒品甲基安非他命成分，有憲兵司令部刑
    事鑑識中心99年12月15日憲直刑鑑字第0990002439號鑑定書
    在卷可憑（詳本院卷第41頁）。綜上足認被告自白，確與事
    實相符，堪可採信。
二、按聯絡毒品買賣、交付毒品、收取毒品買賣價金等行為，均
    屬販賣毒品罪構成要件事實之部分行為，苟有參與其事，即
    係實行犯罪行為，自應負販賣毒品罪責（最高法院97年台上
    字第1439號判決意旨參照）。而我國查緝毒品交易之執法甚
    嚴，對於販賣第一級毒品罪科以死刑或無期徒刑，對於販賣
    第二級毒品罪科以最輕本刑為7 年以上有期徒刑之重度刑責
    。販賣海洛因、甲基安非他命均係違法行為，非可公然為之
    ，亦無公定價格，且容易分裝、增減份量，而買賣之價格，
    可能隨時依交易雙方關係之深淺、購毒者之資力、需求量及
    對行情之認知、毒品來源是否充裕、查緝是否嚴謹、購毒者
    被查獲後供出購買對象之可能風險等情形，而異其標準，非
    可一概而論，從而販賣之利得，除被告就販賣之價量俱臻明
    確供述外，委難察得實情，然販賣之人從價差或量差中牟利
    之方式雖異，其意圖營利之販賣行為則無二致。而毒品危害
    防制條例所處罰之「販賣」毒品罪，所著重者為在主觀上有
    藉以牟利之惡性，及對毒品之擴散具有較有償或無償轉讓行
    為更嚴重之危害性，被告「營利」之意圖係從客觀之社會環
    境、情況及證人、物證等資料，依據證據法則綜合研判認定
    ；衡諸毒品海洛因、甲基安非他命均量微價高，且為政府查
    緝之違禁物，販賣第一、二級毒品罪均屬重罪，凡販賣毒品
    者，茍無利益可圖，應無甘冒被他人供出來源或遭檢警查緝
    法辦之危險而平價供應無何交情可言之他人施用之理，因此
    其販入之價格必較出售之價格低廉，或以同一價格販賣而減
    少毒品之份量，而有從中賺取買賣價差牟利之意圖及事實，
    應屬合理之認定。從而，被告與上揭事實欄所述之購毒交易
    對象既均非至親舊故關係，且無任何證據證明被告僅係單純
    以同一價量委買或轉售，是依據上開積極證據及經驗法則綜
    合研判，倘無差額利潤可圖，衡情被告應不致於甘冒罹犯重
    典之風險，無端平白交付毒品，故被告於該等犯行中應有販
    賣毒品以營利之意圖及事實，應堪認定。
三、本件被告販賣第一、二級毒品之事證明確，犯行堪以認定，
    應依法論科。
參、論罪科刑部分：
一、按海洛因、甲基安非他命分別係毒品危害防制條例第2 條第
    2 項第1 、2 款所列管之第一、二級毒品，不得非法持有及
    販賣。是核被告所為如事實欄一、（一）、（二）、（五）
    、（六）所述之犯行，均係犯毒品危害防制條例第4條第1項
    販賣第一級毒品罪，如事實欄一、（三）、（四）所述之犯
    行，均係犯毒品危害防制條例第4 條第2 項販賣第二級毒品
    罪。
二、被告各次販賣前持有第一、二級毒品之低度行為，均各為各
    次販賣之高度行為所吸收，均不另論罪。而被告所犯之數次
    販賣毒品罪間，犯意各別，行為互異，應予以分論併罰之。
三、按毒品危害防制條例第17條第2 項關於「犯第4 條至第8 條
    之罪於偵查及審判中均自白者，減輕其刑。」之規定，旨在
    獎勵犯罪人之悛悔，同時使偵查或審判機關易於發現真實，
    以利毒品查緝，俾收防制毒品危害之效，故不論該被告之自
    白，係出於自動或被動、簡單或詳細、一次或多次，並其自
    白後有無翻異，苟其於偵查及審判中均曾有自白，即應依法
    減輕其刑（最高法院98年度台上字第6928號判決意旨供參）
    。經查，被告就其上揭犯行，於偵查及本院審理時均已自白
    不諱，各合於毒品危害防制條例第17條第2 項規定減輕其刑
    之情形，應依該條規定各予以減輕其刑。
四、按刑之量定，為求個案裁判之妥當性，法律固賦予法院裁量
    權，但此項裁量權之行使，除應依刑法第57條規定，審酌行
    為人及其行為等一切情狀，為整體之評價，並應顧及比例原
    則與平等原則，使罪刑均衡，輕重得宜，以契合社會之法律
    感情。按犯罪之情狀顯可憫恕，認科以最低度刑仍嫌過重者
    ，得酌量減輕其刑，刑法第59條定有明文，所謂「犯罪之情
    狀」，與同法第57條規定科刑時應審酌之一切情狀，並非有
    截然不同之領域，於裁判上酌減其刑時，應就犯罪一切情狀
    ，予以全盤考量，審酌其犯罪有無可憫恕之事由（即有無特
    殊之原因與環境，在客觀上足以引起一般同情，以及宣告法
    定低度刑，是否猶嫌過重等等），以為判斷。本院審酌被告
    所犯販賣第一級毒品罪之法定本刑為：「死刑或無期徒刑；
    處無期徒刑者，得併科新臺幣2 千萬元以下罰金」，然同為
    販賣第一級毒品之人，或有大盤毒梟者，亦有中、小盤之分
    ，甚或僅止於吸毒者友儕間為求互通有無之有償轉讓者亦有
    之，其販賣行為所造成危害社會之程度自屬有異，法律科處
    此類犯罪，所設之法定最低本刑卻同為「處無期徒刑者，得
    併科新臺幣2 千萬元以下罰金」（縱令依毒品危害防制條例
    第17條第2 項減輕其刑後，仍須判處15年以上有期徒刑），
    不可謂不重，自非不可依客觀之犯行與主觀之惡性二者加以
    考量其情狀是否有可憫恕之處，適用刑法第59條之規定酌量
    減輕其刑，期使個案裁判之量刑能斟酌至當，符合比例原則
    。查被告販賣第一級毒品之行為，雖無視國家對於杜絕毒品
    危害之禁令，行為固屬不當，應予非難，然其販賣之數量非
    鉅，其散播毒品之範圍及數量有限，犯罪之情節尚非至惡，
    其因一時貪念，致罹重典，相對於掌控毒品上游來源之長期
    大量販賣毒品之大毒梟而言，其對社會治安及國民健康之危
    害顯然較小，從被告犯案情節觀之，倘就其上揭販賣第一級
    毒品犯行部分，遽處以依毒品危害防制條例第4 條第1 項死
    刑或無期徒刑，均仍無異失之過苛而不盡情理，不免予人情
    輕法重之感，且難謂符合罪刑相當性及比例原則，更無從與
    大毒梟之惡行有所區隔，是其販賣第一級毒品之犯罪情狀相
    較於法定之重刑，在客觀上足以引起一般人之同情，情節尚
    堪憫恕，爰依刑法第59條之規定，就其所犯販賣第一級毒品
    之犯行，予以酌量減輕其刑。
五、爰審酌被告因好奇而染上毒癮，致有施用毒品之需求，而為
    上揭販毒行為，以賺取本身購毒所需之金錢，但其未能正視
    販賣毒品所可能對他人健康造成之戕害，及對社會治安之危
    害，而恣意販賣毒品予他人，暨衡之被告本案販賣毒品之數
    量非鉅，被告學歷為國中畢業，智識程度不高，家庭狀況為
    單身未婚與父母同住，及被告於偵審中均坦承犯行，犯後態
    度良好等一切情狀，分別量處如附表一所示之刑，並定其應
    執行刑如主文所示。
肆、諭知沒收（銷燬）部分：
一、按查獲之第一、二級毒品，不問屬於犯人與否，沒收銷燬之
    毒品危害防制條例第18條第1 項前段定有明文。故被告經法
    院為有罪之科刑判決時，查獲之毒品，與被告本案所犯並經
    法院諭知有罪者若全然無關，固不得於該有罪判決之主刑下
    宣告沒收，至若查獲之毒品，與被告被訴之本案非全然無關
    ，法院自應於主刑下宣告沒收（最高法院94年度台上字第12
    27號判決意旨參照）。又按以營利為目的販入毒品，經多次
    販賣後，持有剩餘毒品被查獲，其各次販賣毒品行為，固應
    併合處罰，惟就該查獲之剩餘毒品，祇能於最後一次之販賣
    毒品罪宣告沒收銷燬，不得於各次販賣毒品罪均宣告沒收銷
    燬（最高法院99年度台上字第2718號、第3193號判決意旨參
    照）。查本件扣案如附表二編號1 所示之第一級毒品海洛因
    、附表二編號2 所示之第二級毒品甲基安非他命，均係於被
    告上揭住處扣得之物，且業經鑑定確含第一級毒品海洛因、
    第二級毒品甲基安非他命成分，已如前述，該扣案毒品，與
    被告本案被訴之販賣毒品行為並非全然無關，是應依毒品危
    害防制條例第18條第1 項前段之規定，分別在被告本案最後
    一次販賣第一級毒品海洛因之犯行，即附表一編號6 所示之
    罪下，及最後一次販賣第二級毒品甲基安非他命之犯行，即
    附表一編號4 所示之罪下，就鑑驗用磬後所餘部分分別宣告
    沒收銷燬之。又按鑑定毒品時，一般係以傾倒之方式，將包
    裝袋內之毒品倒出與包裝袋分離而秤重，必要時亦會輔以刮
    杓取袋內粉末，然無論依上述何種方式分離，包裝袋內均會
    有極微量毒品殘留，業經法務部調查局於93年3 月19日以調
    科壹字第09300113060 號函示在案（見司法院編印法官辦理
    刑事案件參考手冊（一）第334 頁），是如附表二編號1 、
    2 所示之包裝袋，雖係依上述方式將包裝內之海洛因、甲基
    安非他命與包裝袋分離所得，惟包裝袋內側仍會有微量第一
    級毒品海洛因、第二級毒品甲基安非他命之殘留，是用以包
    裹、裝放該第一級毒品海洛因、第二級毒品甲基安非他命之
    包裝袋，仍難與其內所殘留之毒品完全析離，自應一併視為
    毒品，亦應依毒品危害防制條例第18條第1 項前段之規定宣
    告沒收銷燬之。
二、按毒品危害防制條例第19條第1 項規定性質上係沒收之補充
    規定。其屬於本條所定沒收之標的，如得以直接沒收者，判
    決主文僅宣告沒收即可，不生「追徵其價額」或「以其財產
    抵償之」問題，須沒收之標的全部或一部不能沒收時，始生
    「追徵其價額」或「以其財產抵償之」選項問題。而「追徵
    其價額」或「以其財產抵償之」係屬兩種選項，分別係針對
    現行貨幣以外之其他財產與現行貨幣而言。本規定所稱「追
    徵其價額」者，係指所沒收之物為金錢以外之其他財物而無
    法沒收時，因其實際價值不確定，應追徵其價額，使其繳納
    與原物相當之價額，並無以其財產抵償之問題。倘嗣後追徵
    其金錢價額，不得結果而須以其財產抵償者，要屬行政執行
    機關依強制執行之法律之執行問題，即無不能執行之情形，
    自毋庸諭知「或以其財產抵償之」。如不能沒收之沒收標的
    為金錢時，因價值確定，判決主文直接宣告「以其財產抵償
    之」即可，不發生追徵價額之問題（最高法院99年度第5 次
    刑事庭會議決議參照）。查本件被告之犯罪所得新臺幣現金
    5 千5 百元部分，均經扣案，此為被告所自陳之事實（詳本
    院卷第56頁反面），是該扣案之被告販毒所得金額，均應依
    毒品危害防制條例第19條第1 項規定沒收之。而被告上揭事
    實欄一、（四）部分犯行，其該次販毒所得財物遠傳易付卡
    1 張，未經扣案，且被告陳稱該遠傳易付卡業經滅失（詳本
    院卷第56頁反面），是該犯罪所得財物因屬現行貨幣以外之
    物，如不能沒收時，依上揭說明，即應依毒品危害防制條例
    第19條第1 項規定，追徵其價額。
三、按毒品危害防制條例第19條第1 項所規定之沒收，固為刑法
    之特別規定，採義務沒收主義，但上開法條既無「不問屬於
    犯人與否，沒收之」之規定，仍應以該物品屬於犯人所有者
    為限，始應予以沒收，庶符沒收制度之基本原則（最高法院
    90年度台上字第626 號判決參照）。查被告經扣案如附表二
    編號3 至8 所示之物，業據其陳稱均屬其所有，且為供其本
    案販毒所用之物（詳本院卷第56、57頁），是除附表二編號
    8 所示之門號0000000000號之SIM 卡，因非供本案犯罪所用
    之物，不得宣告沒收外，均應毒品危害防制條例第19條第1
    項規定沒收之。又扣案如附表二編號9 至12所示之物，雖亦
    為被告所有之物，然均無證據證明係供被告本案犯罪所用或
    犯罪預備之物，也非本件犯罪所得或所生之物，自均不得宣
    告沒收。另被告本案販毒時供聯絡所用之門號0000000000號
    之SIM 卡，既未扣案，且該門號之申辦人亦非被告本人，此
    有該SIM 卡門號之申辦人查詢資料在卷可稽（詳本院卷第19
    頁），是依上揭說明，亦不得宣告沒收，附此敘明。
據上論斷，應依刑事訴訟法第299 條第1 項，毒品危害防制條例
第4 條第1 項、第2 項、第17條第2 項、第18條第1 項前段、第
19條第1 項，刑法第11條、第59條、第51條第5 款、第9 款，判
決如主文。
本案經檢察官黃立夫到庭執行職務。
中    華    民    國   100    年    1     月    25    日
                  刑事第四庭  審判長法  官 吳 福 森
                                    法  官 吳 錦 佳
                                    法  官 楊 皓 潔
以上正本證明與原本無異。
如不服本判決，應於收受本判決後10日內向本院提出上訴書狀，
並應敘述具體理由。如未敘述上訴理由者，應於上訴期間屆滿後
20日內向本院補提理由書狀（均須按他造當事人之人數附繕本）
「切勿逕送上級法院」。
                                    書記官 吳 伊 婷
中    華    民    國   100    年    1     月    25    日
附錄本案論罪科刑法條：
毒品危害防制條例第4條
製造、運輸、販賣第一級毒品者，處死刑或無期徒刑；處無期徒
刑者，得併科新臺幣2 千萬元以下罰金。
製造、運輸、販賣第二級毒品者，處無期徒刑或7 年以上有期徒
刑，得併科新臺幣1 千萬元以下罰金。
製造、運輸、販賣第三級毒品者，處5 年以上有期徒刑，得併科
新臺幣7 百萬元以下罰金。
製造、運輸、販賣第四級毒品者，處3 年以上10年以下有期徒刑
，得併科新臺幣3 百萬元以下罰金。
製造、運輸、販賣專供製造或施用毒品之器具者，處1 年以上7
年以下有期徒刑，得併科新臺幣1 百萬元以下罰金。
前五項之未遂犯罰之。
附表一（楊明吉宣告之主刑及從刑）
┌──┬────┬──────────────────┐
│編號│犯罪事實│主刑及從刑（所犯罪名及所判處之刑度）│
├──┼────┼──────────────────┤
│ 1  │如事實欄│楊明吉販賣第一級毒品，處有期徒刑柒年│
│    │一、（一│陸月。扣案如附表二編號3至8「應沒收之│
│    │）      │物及數量欄」所示之物均沒收之。扣案之│
│    │        │販賣第一級毒品所得財物新臺幣壹仟元沒│
│    │        │收之。                              │
├──┼────┼──────────────────┤
│ 2  │如事實欄│楊明吉販賣第一級毒品，處有期徒刑柒年│
│    │一、（二│陸月。扣案如附表二編號3至8「應沒收之│
│    │）      │物及數量欄」所示之物均沒收之。扣案之│
│    │        │販賣第一級毒品所得財物新臺幣壹仟元沒│
│    │        │收之。                              │
├──┼────┼──────────────────┤
│ 3  │如事實欄│楊明吉販賣第二級毒品，處有期徒刑年│
│    │一、（三│陸月。扣案如附表二編號3至8「應沒收之│
│    │）      │物及數量欄」所示之物均沒收之。扣案之│
│    │        │販賣第二級毒品所得財物新臺幣貳仟元沒│
│    │        │收之。                              │
├──┼────┼──────────────────┤
│ 4  │如事實欄│楊明吉販賣第二級毒品，處有期徒刑年│
│    │一、（四│陸月。扣案如附表二編號2 「應沒收銷燬│
│    │）      │之物及數量欄」所示之物沒收銷燬之。扣│
│    │        │案如附表二編號3至8「應沒收之物及數量│
│    │        │欄」所示之物均沒收之。未扣案之販賣第│
│    │        │二級毒品所得財物遠傳易付卡壹張沒收之│
│    │        │，如全部或一部不能沒收時，追徵其價額│
│    │        │。                                  │
├──┼────┼──────────────────┤
│ 5  │如事實欄│楊明吉販賣第一級毒品，處有期徒刑柒年│
│    │一、（五│陸月。扣案如附表二編號3至8「應沒收之│
│    │）      │物及數量欄」所示之物均沒收之。扣案之│
│    │        │販賣第一級毒品所得財物新臺幣壹仟元沒│
│    │        │收之。                              │
├──┼────┼──────────────────┤
│ 6  │如事實欄│楊明吉販賣第一級毒品，處有期徒刑柒年│
│    │一、（六│陸月。扣案如附表二編號1 「應沒收銷燬│
│    │）      │之物及數量欄」所示之物沒收銷燬之。扣│
│    │        │案如附表二編號3至8「應沒收之物及數量│
│    │        │欄」所示之物均沒收之。扣案之販賣第一│
│    │        │級毒品所得財物新臺幣伍佰元沒收之。  │
└──┴────┴──────────────────┘
附表二（扣案物）
┌──┬─────────┬─────────────┐
│編號│ 扣案物名稱及數量 │ 應沒收（銷燬）之物及數量 │
├──┼─────────┼─────────────┤
│ 1  │第一級毒品海洛因│第一級毒品海洛因包（含包│
│    │包（含包裝袋只，│裝袋只，毒品驗餘淨重共計│
│    │毒品淨重共計貳點貳│貳點貳參公克）            │
│    │陸公克）          │                          │
├──┼─────────┼─────────────┤
│ 2  │第二級毒品甲基安非│第二級毒品甲基安非他命壹包│
│    │他命壹包（含包裝袋│（含包裝袋壹只，毒品驗餘淨│
│    │壹只，毒品淨重零點│重零點柒貳壹公克）      │
│    │柒肆壹陸公克）    │                          │
├──┼─────────┼─────────────┤
│ 3  │空夾鍊袋肆拾包    │同左                      │
├──┼─────────┼─────────────┤
│ 4  │分裝匙支        │同左                      │
├──┼─────────┼─────────────┤
│ 5  │帳冊壹張          │同左                      │
├──┼─────────┼─────────────┤
│ 6  │電子磅秤壹臺      │同左                      │
├──┼─────────┼─────────────┤
│ 7  │殘渣夾鍊袋肆包    │同左                      │
├──┼─────────┼─────────────┤
│ 8  │NCKIA 牌行動電話機│NCKIA 牌行動電話機壹具（不│
│    │壹具（內附門號0981│含內附之門號0000000000號之│
│    │014313號之SIM卡） │SIM卡）                   │
│    │                  │                          │
├──┼─────────┼─────────────┤
│ 9  │不明廠牌雙卡行動電│不得宣告沒收              │
│    │話機壹具（內附門號│                          │
│    │0000000000、091361│                          │
│    │2754號之SIM卡）   │                          │
│    │                  │                          │
├──┼─────────┼─────────────┤
│ 10 │注射針筒支      │不得宣告沒收              │
├──┼─────────┼─────────────┤
│ 11 │安非他命吸食器貳組│不得宣告沒收              │
├──┼─────────┼─────────────┤
│ 12 │玻璃球吸食器壹個  │不得宣告沒收              │
├──┼─────────┼─────────────┤
│ 13 │新臺幣貳萬元      │新臺幣伍仟伍佰元（其餘新臺│
│    │                  │幣壹萬肆仟伍佰元不得宣告沒│
│    │                  │收）                      │
└──┴─────────┴─────────────┘